【裁判字號】    97,家聲,264
【裁判日期】    970915
【裁判案由】    遺產管理人管理費用
【裁判全文】
臺灣臺南地方法院民事裁定             97年度家聲字第264號
聲  請  人  財政部國有財產局臺灣南區辦事處臺南分處
法定代理人  乙○○
上列聲請人聲請酌定遺產管理人報酬事件，本院裁定如下：
    主      文
聲請人財政部國有財產局臺灣南區辦事處臺南分處得請求代為管
理被繼承人甲○○遺產之報酬合計為新臺幣捌萬伍仟玖佰貳拾伍
元。
聲請程序費用新臺幣伍佰元由被繼承人甲○○之遺產負擔。
    理      由
一、本件聲請意旨略以：緣聲請人據本院97年度財管字第5號民
    事裁定選任為被繼承人甲○○之遺產管理人，雖經聲請人以
    其全體繼承人拋棄繼承顯遺債大於遺產，而提出抗告，但經
    本院合議庭以97年度家抗字第30號民事裁定抗告駁回而告確
    定。被繼承人甲○○所遺留坐落臺南縣新營市○○○○段48
    1地號等3筆土地及其上門牌分別為臺南縣新營市角帶里角帶
    圍87之10號及同市角帶里角帶圍75-1號未保存登記建物，土
    地部分資由債權人第一商業銀行股份有限公司設定最高限額
    抵押權新台幣（下同）960萬元，以為其向該債權人借款之
    擔保，而房屋部分亦經本院辦理假扣押登記及查封登記；現
    既因債權人即抵押權人第一商業銀行股份有限公司對被繼承
    人甲○○之債權無法實行而就其所遺留坐落同段627地號土
    地及其上門牌新營市角帶里角帶圍75-1號未保存登記建物聲
    請強制執行，並由本院民事執行處95年度執字第39291號給
    付借款強制執行事件處理中；而以被繼承人甲○○僅遺有上
    開不動產，別無其他遺產，聲請人對被繼承人之遺產管理報
    酬，祇得聲明參與分配，否則無法受償，致極需先行確定遺
    產管理報酬。又依民法第1183條之規定，遺產管理人得請求
    報酬，其數額由親屬會議按其勞力及其與被繼承人之關係酌
    定之，惟被繼承人甲○○無親屬會議可資酌定報酬數額，而
    依財政部頒訂「代管無人承認繼承遺產作業要點」第14點第
    (3)款規定：「管理報酬，應依民法第1183條規定，聲請法院
    酌定，並請優先分配，其請求標準，不得低於孳息收入部分
    10 分之3及遺產現值100分之1」，經查被繼承人甲○○遺產
    總計8,592,460元。其上揭房地總值係依據本院民事執行處
    95年度執字第39291號給付借款強制執行事件囑託鑑價之結
    果；另2筆土地及其上新營市角帶圍87之10號房屋之價值係
    依據當期（97年度）土地公告現值及臺南縣稅務局課稅現值
    計算；因而，管理報酬按遺產價值100分之1核算，計為8,59
    2,460元，故請求核准報酬85,925元等語。
二、經查：聲請人主張上開事實，業據提出本院民事執行處95年
    7月29日南院雅95執方字第39291號函影本1份、不動產估價
    報告書影本1份、土地建物查詢資料影本3件、建物登記公務
    用謄本影本2件、臺南縣稅務局97年8月26日南縣稅房字第09
    70049902號函影本1份、遺產管理報酬計算表1份為證，堪認
    為實在，則被繼承人之遺產合計為8,592,460元，聲請人請
    求85,925元之報酬，於法核無不合，應予准許。
三、依非訟事件法第157條，裁定如主文。
中    華    民    國    97    年    9     月    15    日
                  家事法庭法  官    楊佳祥
右為正本係照原本作成。
如對本裁定抗告須於裁定送達後10日內向本院提出抗告狀，並應
繳納抗告費新臺幣1000元。
中    華    民    國    97    年    9     月    15    日
                           書記官   葉芳如


司法院資訊處製作；財團法人民間司法改革基金會備份。
